臺灣高雄地方法院刑事判決　　　　　　 110年度交訴字第14號
公　訴　人　臺灣高雄地方檢察署檢察官
被　　　告　吳光淙
上列被告因過失致死等案件，經檢察官提起公訴（109年度偵字
第14868號），被告於準備程序中就被訴事實為有罪之陳述，本
院合議庭裁定由受命法官獨任進行簡式審判程序，判決如下：
    主  文
吳光淙犯過失致人於死罪，處有期徒刑伍月，如易科罰金，以新
臺幣壹仟元折算壹日。
    事  實
一、吳光淙於民國109年6月18日上午8時15分許，駕駛車牌號碼
    000○0000號營業用小客車沿高雄市○○區○○路內側車道
    由南向北行駛至與○○一路000巷（起訴書誤載為000巷，經
    公訴人更正）交岔口之際，本應注意「慢」字用以警告駕駛
    人前面路況變遷，應減速慢行，而當時情形天候晴，日間自
    然光線，柏油道路乾燥、無缺陷、無障礙物，視距良好，無
    不能注意之情事，疏未注意依「慢」字指示，減速慢行，適
    林○文騎乘車牌號碼000○0000號普通重型機車搭載配偶林
    ○○霞，沿○○路外側車道由南向北行駛，欲左轉至○○一
    路194巷，未先換入內側車道，貿然自外側車道左轉，吳光
    淙因此閃避不及，兩車發生碰撞，林○文、林○○霞人、車
    倒地，致林○文因頭胸部鈍挫傷、左耳耳漏疑顱骨骨折及多
    處肋骨骨折等多重性外傷而死亡；林○○霞則受有胸壁、右
    手挫傷之傷害。
二、案經林○文之配偶林○○霞訴由高雄市政府警察局前鎮分局
    報告臺灣高雄地方檢察署檢察官偵查起訴。
    理  由
一、本件被告吳光淙所犯係死刑、無期徒刑、最輕本刑為3年以
    上有期徒刑以外之罪，其於準備程序進行中就被訴事實為有
    罪之陳述，經受命法官告知簡式審判程序之旨，並聽取當事
    人之意見後，本院合議庭認無不得或不宜改依簡式審判程序
    進行之情形，爰依刑事訴訟法第273條之1第1項、第284條之
    1規定，裁定由受命法官獨任進行簡式審判程序。是本件證
    據調查依刑事訴訟法第273條之2規定，不受同法第159條第1
    項、第161條之2、第161條之3、第163條之1及第164條至170
    條規定之限制，合先敘明。
二、認定犯罪事實所憑之依據
  ㈠上開犯罪事實，業據被告吳光淙於本院審理時坦承不諱（本
    院交訴字卷，下稱本院卷第152頁），核與證人即告訴人林
    ○○霞於警詢之指訴相符（警卷第6-8頁），復有道路交通
    事故現場圖、道路交通事故調查報告表(一)、(二)-1、談話
    紀錄表、現場照片、監視錄影翻拍照片、國軍高雄總醫院附
    設民眾診療服務處診斷證明書、臺灣高雄地方檢察署相驗屍
    體證明書、高雄市政府交通局車輛行車事故鑑定委員會鑑定
    意見書、高雄市車輛行車事故鑑定覆議會覆議意見書在卷可
    稽（警卷第18-25、31-43頁、相字卷第63、85、87頁、偵字
    卷第19-20頁、審交訴字卷第41-42頁），並經本院勘驗監視
    錄影畫面無訛，有勘驗筆錄在卷可證（本院卷第69-70頁）
    ，足認被告前揭任意性自白，與事實相符，堪予採信。
  ㈡按駕駛人駕駛汽車，應遵守道路交通標誌、標線、號誌之指
    示。「慢」字，用以警告車輛駕駛人前面路況變遷，應減速
    慢行。道路交通安全規則第90條第1項、道路交通標誌標線
    號誌設置規則第163條第1項定有明文。查，被告領有小型車
    職業駕駛執照，有證號查詢汽車駕駛人資料在卷可查（警卷
    第51頁），依其考領有專業駕駛執照之智識及駕駛經驗，對
    於上開規定理應知悉。又事發當時天候晴，日間自然光線，
    柏油道路乾燥、無缺陷、無障礙物，視距良好，有道路交通
    事故調查報告表(一)可佐（警卷第19頁），客觀上無不能注
    意之情事，被告未依「慢」標字指示減速慢行，在被害人林
    ○文左轉之際，閃避不及，致生碰撞，肇生本件交通事故，
    被告之駕駛行為具有過失。而被害人林○文因此死亡、林○
    ○霞因此受有胸壁、右手挫傷，有相驗屍體證明書、診斷證
    明書在卷可佐（相字卷第63、85、87頁），被告之過失行為
    與被害人林○文之死亡結果及告訴人林○○霞之受傷結果間
    ，具有相當因果關係。
  ㈢次按，左轉彎時，應距交岔路口三十公尺前顯示方向燈或手
    勢，換入內側車道或左轉車道，行至交岔路口中心處左轉，
    並不得占用來車道搶先左轉。道路交通安全規則第102條第1
    項第5款亦有明定。查，被害人林○文行駛至○○路與○○
    一路194巷口欲左轉時，未先換入內側車道率爾左轉，經勘
    驗無誤，有勘驗筆錄可憑（本院卷第69-70頁），具有過失
    ，且為肇事主因，有前開鑑定意見書、覆議意見書可佐（偵
    卷第19-20頁、審交訴字卷第41-42頁），然被害人與有過失
    僅為民事責任上之過失相抵問題，不影響被告本身具有過失
    之認定。
  ㈣本案事證明確，被告上開犯行洵堪認定，應依法論科。
三、論罪科刑
  ㈠核被告所為，係犯刑法第276條之過失致人於死罪、第284條
    前段之過失傷害罪。被告以過失一行為，同時造成被害人林
    ○文死亡及告訴人林○○霞受傷之結果，而以一行為觸犯上
    開2罪名，為想像競合犯，應依刑法第55條前段規定，從一
    重以過失致人於死罪處斷。
  ㈡被告肇事後於有偵查犯罪職權之機關或公務員發覺前，主動
    向到場處理之員警坦承其為車禍肇事之人，有高雄市政府警
    察局道路交通事故肇事人自首情形紀錄表在卷可稽（警卷第
    29頁），符合自首要件，爰依刑法第62條前段規定，減輕其
    刑。
  ㈢爰審酌被告因上揭過失致被害人林○文死亡及告訴人林○○
    霞受傷，所為不該。惟念其犯後於本院坦承犯行之態度，又
    被害人林○文左轉彎未先換入內側車道為肇事主因，過失情
    節較重；被告乃肇事次因，過失情節較輕，另考量告訴人林
    ○○霞之傷勢程度，此外被告雖有意願賠償，但被害人家屬
    請求新臺幣（下同）700多萬元之條件與被告（及保險公司
    ）所欲賠償之金額相距甚大，致無法調解成立，兼衡被告之
    教育智識程度為○○○○，為計程車駕駛，因疫情影響，月
    收入不定，車子為其棲身之所，家境勉持等生活狀況（警卷
    第2頁、本院卷第163頁），及其犯罪手段、品行等一切情狀
    ，量處如主文所示之刑，並諭知易科罰金之折算標準。
據上論斷，應依刑事訴訟法第273條之1第1項、第299條第1項前
段，刑法第276條、第284條前段、第55條前段、第62條前段、第
41條第1項前段，刑法施行法第1條之1第1項，判決如主文。
本案經檢察官趙期正提起公訴，檢察官姜麗儒到庭執行職務。
中    華    民    國   110    年    10    月    12    日
                  刑事第十庭  法  官  陳美芳
以上正本證明與原本無異。
如不服本判決應於收受送達後20日內向本院提出上訴書狀，並應
敘述具體理由；如未敘述上訴理由者，應於上訴期間屆滿後20日
內向本院補提理由書（均須按他造當事人之人數附繕本）「切勿
逕送上級法院」。如因疫情而遲誤不變期間，得向法院聲請回復
原狀。
中    華    民    國   110    年    10    月    12    日
                              書記官  徐美婷
 
附錄論罪科刑法條： 
刑法第276條
因過失致人於死者，處五年以下有期徒刑、拘役或五十萬元以下
罰金。
刑法第284條
因過失傷害人者，處一年以下有期徒刑、拘役或十萬元以下罰金
；致重傷者，處三年以下有期徒刑、拘役或三十萬元以下罰金。